臺灣高等法院臺南分院刑事判決　　　100年度交上易字第274號
上　訴　人　臺灣臺南地方法院檢察署檢察官
被　　　告　陳耀坤
上列上訴人因被告公共危險案件，不服臺灣臺南地方法院100年
度交易字第147號中華民國100年4月7日第一審判決（起訴案號：
臺灣臺南地方法院檢察署100年度撤緩偵字第62號），提起上訴
，本院判決如下：
    主  文
原判決撤銷，發回臺灣臺南地方法院。
    理    由
一、聲請簡易判決處刑意旨略以：被告陳耀坤自民國98年11月14
    日晚上8時45分許起，至同日晚上10時10分許止，在臺南縣
    永康市○○○路某處，與友人共同飲用酒類後，其精神狀態
    已受酒精影響而達不能安全駕駛動力交通工具之程度，竟仍
    騎乘車牌號碼ＫＪ３－８０５號重型機車上路。嗣於98年11
    月14日晚上10時20分許，陳耀坤騎乘上開車輛行經臺南縣永
    康市○○路與中華一路口時，與劉家名所騎乘之車牌號碼Ｔ
    Ｊ９－９７５號輕型機車發生碰撞，陳耀坤因而人車倒地受
    傷，經送醫救治，警方據報前往財團法人奇美醫院，當場對
    其施以酒精濃度測試，測得其呼氣所含酒精濃度為每公升0.
    85毫克，因而知悉上情。因認被告涉犯刑法第185條之3之公
    共危險罪嫌等語。
二、原判決意旨略以：
  (一)按被告經緩起訴處分確定，於緩起訴期間內故意更犯有期徒
    刑以上刑之罪，經檢察官提起公訴者，檢察官固得依職權或
    依告訴人之聲請撤銷原處分，繼續偵查或起訴，惟其起訴應
    以原處分係在緩起訴期間屆滿前撤銷者，始得為之。次按「
    檢察官之偵查程序，以就所偵查案件為起訴或不起訴處分而
    終結。刑事訴訟法第315條所謂之終結偵查，自係指該案件
    曾經檢察官為起訴或不起訴之處分者而言。不能僅以其在點
    名單內記載偵查終結字樣，即認為終結偵查；但其所為之起
    訴或不起訴處分，祇須對外表示，即屬有效，該起訴書或不
    起訴處分書之制作與否，係屬程式問題，不影響終結偵查之
    效力。」，院字第2550號解釋參照。而緩起訴處分、撤銷緩
    起訴處分與起訴或不起訴處分均同為檢察官所為之處分行為
    ，故須對外表示，始發生法律效力。又所謂對外表示，包括
    將該撤銷緩起訴處分公告或送達於當事人，先公告者應以公
    告之時，先送達者應以送達之時，作為撤銷緩起訴處分生效
    之認定時點。從而，檢察官為撤銷緩起訴之處分者，必於緩
    起訴期間屆滿前，且該撤銷緩起訴處分已合法送達於當事人
    或已對外公告，始合法有效。撤銷緩起訴處分合法生效後，
    原緩起訴處分既經撤銷，即失其效力，檢察官始得繼續偵查
    或起訴。是如檢察官未於【緩起訴期間內】踐行上揭法定之
    撤銷緩起訴處分程序，即逕行起訴或聲請以簡易判決處刑，
    其起訴程序應屬違背規定，依刑事訴訟法第303條第1款規定
    ，應諭知公訴不受理之判決。
  (二)查被告陳耀坤所涉上開罪嫌，前經臺灣臺南地方法院檢察署
    檢察官於98年12月28日以98年度偵字第17791號為緩起訴處
    分後，復經依職權送請再議，經臺灣高等法院臺南分院檢察
    署於99年1月21日處分駁回確定。上開緩起訴處分，緩起訴
    期間為1年，則自99年1月21日確定日起算，於100年1月20日
    期滿，有卷附各該緩起訴處分書、駁回再議處分書及臺灣臺
    南地方法院檢察署檢察官執行緩起訴處分命令通知書可按。
    而被告固於上開緩起訴期間故意更犯有期徒刑以上刑之公共
    危險罪，經臺灣臺南地方法院檢察署檢察官偵查後於100年1
    月11日以100年度偵字第653號聲請簡易判決處刑，且臺灣臺
    南地方法院檢察署檢察官於同年月20日（即上開緩起訴書處
    分期滿日）以100年度撤緩字第36號為撤銷緩起訴處分，有
    各該聲請簡易判決處刑書及撤銷緩起訴處分書在卷可查，惟
    上開撤銷緩起訴處分書僅於100年1月20日「交付收發付郵」
    ，中華郵政臺南地方法院郵局係於同年月21日下午5時收寄
    ，被告之同居人於同年月24日始收受上開撤銷緩起訴處分書
    ，亦有付郵證明及臺灣臺南地方法院檢察署送達證書附卷可
    參，而上開撤銷緩起訴處分書除前揭送達方式，並無其他揭
    示方式，亦有本院公務電話紀錄存卷可按。是以上開撤銷緩
    起訴處分書雖於100年1月20日「交付收發付郵」，「收發」
    係屬機關內部之單位，此「交付」行為係機關內部之行為，
    尚難認有對外公示（公告）之效力，而被告之同居人於同年
    月24日收受上開撤銷緩起訴處分書時，雖生送達之效力，然
    原緩起訴處分業已於同年月20日期滿，依首揭說明，上開撤
    銷緩起訴處分自不生撤銷之效力，檢察官向本院聲請簡易判
    決處刑，此項聲請依法與起訴有同一之效力，其聲請即起訴
    之程序自屬違背規定，且其瑕疵無從補正治癒，爰不經言詞
    辯論，逕為諭知不受理之判決。
三、上訴意旨略以：檢察官所為偵查終結之處分，無論是起訴處
    分或不起訴處分，只需對外表示，即屬有效，「該起訴或不
    起訴書之製作與否，係屬程式問題」，不影響終結偵查之效
    力（32年院2550）。而緩起訴處分、撤銷緩起訴處分與起訴
    或不起訴處分均同為檢察官所為之處分行為，故需對外表示
    ，始發生法律效力。又所謂對外表示，包括將該撤銷緩起訴
    處分書公告或送達於當事人，先公告者應以公告之時，先送
    達者應以送達之時，作為撤銷緩起訴處分生效之認定時點。
    被告所犯上開案件，緩起訴處分期間為一年，自99年1月21
    日確定日起算，於100年1月20日期滿，而本件於100年1月20
    日由台灣台南地方法院檢察署檢察官為撤銷緩起訴處分，並
    於l00年1月20日公告，有該署偵結公告通知附卷，應以該日
    為對外生效之時點，原審判決意旨認100年1月20日僅為交付
    收發付郵，為機關內部之行為，似有誤會。原審未予調查，
    其未盡調查之能事已甚明瞭，是原審認定事實及適用法律有
    上述之違法，自難認原判決妥適，請撤銷原判決，另為適當
    之判決等語。
四、按被告於緩起訴期間內，有刑事訴訟法第253條之3各款情形
    之一者，檢察官得依職權或依告訴人之聲請撤銷原處分，繼
    續偵查或起訴。檢察官依刑事訴訟法第253條之3條規定撤銷
    緩起訴，應製作處分書敘述其處分之理由。但處分前經告訴
    人或告發人同意者，處分書得僅記載處分之要旨。前項處分
    書，應以正本送達於告訴人、告發人、被告及辯護人，刑事
    訴訟法第253條之3、第255條第1、2項定有明文。依上揭規
    定，被告經檢察官為緩起訴處分確定者，於緩起訴期間內，
    有刑事訴訟法第253條之3第1項規定之3款事由之一者，檢察
    官固得依職權或依告訴人之聲請撤銷原處分，繼續偵查或起
    訴，惟須於【緩起訴處分期間屆滿前】為撤銷緩起訴處分【
    並經生效】始可。而撤銷緩起訴處分與起訴、不起訴處分，
    同為檢察官所為之處分行為，雖依同法第255條第1、2項之
    規定，固應製作文書，將正本送達於告訴人、告發人、被告
    及辯護人，但究屬檢察官之意思表示，祇須對外表示，即屬
    有效，該處分書之製作與否，僅屬程式問題，並不影響於終
    結偵查之效力。至於所謂「對外表示」，由於偵查不公開，
    固無如同法第224條關於裁判宣示之規定，但祇須檢察官之
    內部意思決定明確表達於外部，即足當之，送達處分書正本
    ，僅屬其方法之一，如將處分意旨公告於檢察機關牌示處，
    自亦屬之。如公告在先，送達在後，即應以公告時作為撤銷
    緩起訴處分生效之認定時點（參照最高法院82年度台上字第
    1081號、89年度台上字第1581號判決意旨）。準此，檢察官
    為撤銷緩起訴之處分者，必於緩起訴期間屆滿前，該撤銷緩
    起訴處分已合法送達於當事人或已對外公告，始為生效。
五、經查：
  (一)本案被告陳耀坤因服用酒類後不能安全駕駛動力交通工具而
    駕駛，前經台灣台南地方法院檢察署檢察官於98年12月28日
    以98年度偵字第17791號為緩起訴處分，並於處分書中載明
    緩起訴期間為1年，被告並應於緩起訴處分確定後3個月內，
    向台南觀護志工協進會支付4萬元，並依觀護人之指示至臺
    灣台南地方法院檢察署參加法治教育課程1場，並依職權送
    請再議，嗣由臺灣高等法院台南分院檢察署於99年1月21日
    以99年度上職議字第456號駁回再議而確定，其緩起訴期間
    自99年1月21日起算，至100年1月20日期滿；嗣被告在前述
    緩起訴處分期間內，故意再犯刑法第185條之3之公共危險罪
    ，經臺灣台南地方法院檢察署檢察官於100年1月20日以100
    年度撤緩字第36號作成撤銷緩起訴處分，此有各該緩起訴處
    分書、駁回再議處分書及臺灣臺南地方法院檢察署檢察官執
    行緩起訴處分命令通知書在卷可查（98年度偵字第17791號
    卷第10至11、15、17頁；100年度撤緩字第36號卷第2至3、
    12頁）。則依前揭意旨，本件檢察官撤銷緩起訴處分是否合
    法生效，應視該撤銷緩起訴處分命令是否於100年1月20日即
    合法送達於當事人或對外公告，始生撤銷緩起訴之效力，合
    先敘明。
  (二)又上開撤銷緩起訴之處分之公告日期，據公訴人提起本件上
    訴書所附【台灣台南地方法院檢察署偵結公告通知】網頁內
    容，顯示【100年1月20日偵結公告】之偵查案件，本件「行
    ，100，撤緩，000036，公共危險，本股，陳○坤，撤銷緩
    起訴」案件，亦登載於該公告內等情，該網頁下方並記載資
    料最後更新日期為2011年1月24日（即100年1月24日），此
    有該署偵結公告通知網頁影本附卷可稽（詳本院卷第4至6頁
    ），則本件撤銷緩起訴之處分是否於100年1月20日當天即公
    告於台灣台南地方法院檢察署上開網頁？抑前開地檢署係於
    同年月24日始將上開資訊登載於該署網頁？此事實之釐清，
    乃攸關本件撤銷緩起訴處分是否合法生效之重要事實。準此
    ，本件撤銷緩起訴處分已否確定，顯有疑問。
  (三)原審以上開撤銷緩起訴之處分於100年1月20日「交付收發付
    郵」，中華郵政臺南地方法院郵局係於同年月21日下午5時
    收寄，被告之同居人於同年月24日始收受上開撤銷緩起訴處
    分書，並以「收發」係屬機關內部之單位，此「交付」行為
    係機關內部之行為，尚難認有對外公示（公告）之效力，而
    被告之同居人於同年月24日收受上開撤銷緩起訴處分書時，
    雖生送達之效力，然原緩起訴處分業已於同年月20日期滿，
    自難認有對外公示（公告）之效力等情，認前開撤銷緩起訴
    處分並未生效，故非無見。然原審未能究明本件撤銷緩起訴
    處分是否合法生效，在訴訟法則適用之要件事實不明之情況
    下，即認檢察官係在1年之緩起訴處分期間內，未經合法撤
    銷緩起訴處分，而違反刑事訴訟法第253條之3第1項所定程
    序，就被告同一犯罪事實向原審法院聲請簡易判決處刑，逕
    為公訴不受理之判決，仍嫌速斷。
六、綜上所論，檢察官提起上訴，指摘原判決認事用法尚嫌未洽
    ，求予撤銷改判，為有理由，惟為兼顧當事人審級利益，爰
    依刑事訴訟法第372條規定，不經言詞辯論，逕將原判決撤
    銷，發回原審更為妥適之審理。
據上論斷，應依刑事訴訟法第369條第1項但書、第372條，判決
如主文。
中    華    民    國   100    年    5     月    19    日
                  刑事第七庭    審判長法  官  李文福
                                      法  官  顏基典
                                      法  官  陳顯榮
以上正本證明與原本無異。
不得上訴。
                                      書記官  劉岳文
中    華    民    國   100    年    5     月    20    日